臺灣高等法院高雄分院刑事裁定
111年度毒抗字第312號
抗  告  人  
即  被  告  江明昌



上列抗告人因聲請觀察勒戒案件，不服臺灣橋頭地方法院中華民
國111年9月8日裁定(111年度毒聲字第450號)，提起抗告，本院
裁定如下：
     主  文
抗告駁回。 
     理  由
一、本件抗告意旨略以：抗告人即被告（下稱被告）江明昌嗣於
    109年4月29日23時5分許，在高雄市新興分局查獲扣得持有
    甲基安非他命及施用毒品，先經命緩起訴，但未完成戒癮治
    療，法院又判處40日刑期，亦經易科罰金執行完畢（提出臺
    灣橋頭地方檢察署111年度執字第509號自行受納款項統一收
    據影本），然而被告竟然因同一案件，又於111年9月6日本
    件觀察勒戒裁定，一案怎可兩罰，為此提起抗告。　　　
二、本案之法律適用說明
㈠、按犯毒品危害防制條例第10條之罪者，檢察官應聲請法院裁
    定，令被告入勒戒處所觀察、勒戒，其期間不得逾2月；依
    前項規定為觀察、勒戒或強制戒治執行完畢釋放後，3年後
    再犯第10條之罪者，適用本條前2項之規定，毒品危害防制
    條例第20條第1項、第3項分別定有明文。而上述所謂「3年
    後再犯」，只要本次再犯距最近1次觀察、勒戒或強制戒治
    執行完畢釋放，已逾3年者，即該當之，不因其間有無犯第1
    0條之罪經起訴、判刑或執行而受影響（最高法院刑事大法
    庭109年度台上大字第3826號裁定意旨參照）。
㈡、又毒品危害防制條例第24條（該法條業經行政院令定自民國1
    10年5月1日施行）之緩起訴所附戒癮治療之執行，係以社區
    醫療（機構外醫療體系）處遇替代監禁式治療，使施用毒品
    者得繼續正常家庭及社會生活，此部分賦予檢察官有多元選
    擇，協助施用毒品者在仍得自由工作、生活之狀況下，戒除
    毒品之心癮及身癮，而戒癮治療緩起訴處分並無時間間隔、
    次數之限制，若行為人再次施用毒品，檢察官仍得考量具體
    狀況，再給予機構外之命戒癮治療之緩起訴處分，當然也可
    以向法院聲請觀察、勒戒，且法既無明文「戒癮治療執行完
    畢3年内再犯，檢察官即應起訴」之規定，則「緩起訴處分
    之戒癮治療」與「觀察、勒戒或強制戒治」之處遇，因法律
    規定之程序、效果均不相同，已無法等同視之。即被告初犯
    (或觀察、勒戒執行完畢釋放3年後再犯）施用毒品，經為命
    戒癮治療之缓起訴處分，若遭撤銷，檢察官針對該次撤銷緩
    起訴之施用毒品犯行，或者戒癮治療履行完畢，檢察官針對
    之後施用毒品犯行，均仍應依前揭毒品危害防制條例第20條
    或第23條之規定處理，亦可以再為緩起訴，然不得逕行起訴
    （最高法院109年度台上大字第3536號裁定意旨揭示之多數
    說見解、最高法院110年度台非字第98號判決意旨、110年度
    台上字第2096號案件經由徵詢程序達成統一見解意旨參照）
    。　　
三、經查：
㈠、被告有於109年4月27日12時許，在高雄市岡山區阿公店水庫
    附近公廁内，以將曱基安非他命置入玻璃球内燒烤後吸食煙
    霧之方式，施用第二級毒品甲基安非他命1次；復基於持有
    第二級毒品之犯意，於同日21時許，在高雄市岡山區岡山火
    車站，以新臺幣3000元之代價，向真實姓名年籍不詳、綽號
    「阿凱」之成年男子購買第二級毒品甲基安非他命1包而非
    法持有之。嗣於109年4月29日23時5分許，在高雄市○○區○○○
    路000號前，因行跡可疑而為高雄市政府警察局新興分局員
    警盤查，並扣得上開未經施用之甲基安非他命1包（檢驗後
    淨重0.780公克）、玻璃球吸食器2支及殘渣袋3袋，而查獲
    其持有毒品之犯行【被告持有毒品犯行，業經臺灣橋頭地方
    法院以110年度簡字第817號判處拘役40日確定，經於111年5
    月19日易科罰金執行完畢（臺灣橋頭地方檢察署111年度執
    字第509號）】；又其經警採集之尿液送驗，結果檢出甲基
    安非他命、安非他命陽性反應，而查獲其施用毒品犯行等被
    告犯罪事實查獲經過，為被告江明昌於警詢及偵查中均坦承
    不諱，並被告上述尿液檢驗結果，有正修科技大學超微量研
    究科技中心尿液檢驗報告（原始編號：A109234 ）、高雄市
    政府警察局新興分局毒品案嫌疑人尿液代碼與姓名對照表（
    尿液代碼：A109234 ），足認被告上述時、地 ，確有施用
    第二級毒品甲基安非他命無訛。
㈡、而被告上述持有第二級毒品及施用第二級毒品2犯行，經臺灣
    橋頭地方檢察署以109年度毒偵字第1149號為附命戒癮治療
    之缓起訴處分，惟被告因未完成醫院之戒瘾治療療程，而經
    同署檢察官撤銷上開緩起訴處分確定後，嗣以110年度撤緩
    毒偵字第34號聲請簡易判決處刑，經臺灣橋頭地方法院以11
    0年度簡字第817號受理，其中持有第二級毒品犯行，經臺灣
    橋頭地方法院以110年度簡字第817號刑事判決判處被告犯毒
    品危害防制條例第11條第2項之持有第二級毒品罪處拘役40
    日確定，而業經被告易科罰金執行完畢【臺灣橋頭地方檢察
    署111年度執字第509號】；另被訴毒品危害防制條例第10條
    第2項施用第二級毒品罪部分，則經臺灣橋頭地方法院認起
    訴之程序違背規定，不宜以簡易判決處刑，改依通常程序審
    理，並以改分110年度審易字第474號判決公訴不受理確定，
    而臺灣橋頭地方檢察署檢察官經偵查後，乃就本件施用毒品
    向法院聲請觀察勒戒，此有被告臺灣高等法院被告前案紀錄
    表、臺灣橋頭地方法院上述判決、相關案卷影本、可佐。則
    被告所謂遭判處40日易科罰金執行完畢者，乃持有第二級毒
    品罪部分，亦核與被告自行提出臺灣橋頭地方檢察署111年
    度執字第509號自行受納款項統一收據影本相符，與本案施
    用第二級毒品犯行，核屬2罪，被告抗告意旨指稱違反一罪
    不二罰等情，顯是出於誤會。
㈢、被告前於105年間，因施用毒品案件，經臺灣臺南地方法院（
    下稱臺南地院）以105年度毒聲字第244號裁定送觀察、勒戒
    後，認無繼續施用毒品之傾向，於105年8月12日執行完畢釋
    放出所，並經臺灣臺南地方檢察署檢察官以105年度毒偵字
    第586號為不起訴處分確定，有前揭被告前案紀錄表1份為憑
    。被告本次犯行係於上開觀察、勒戒執行完畢釋放3年後所
    為，依首揭說明，不因其間被告是否另犯施用毒品犯行經檢
    察官為「附命緩起訴」且不論有無完成戒癮治療，或經起訴
    、判刑或執行而受影響，依法應再次令入勒戒處所施以觀察
    、勒戒。　　
㈣、則原審以被告本次犯行係於上開觀察、勒戒執行完畢釋放3年
    後所為，並檢察官已說明被告有另案遭通緝之紀錄，且本次
    犯行前業經為上述附命戒癮治療之缓起訴處分，但被告未完
    成醫院之戒瘾治療療程，經撤銷上開緩起訴處分確定，顯難
    期被告有意願及自制力完成機構外之處遇治療，經審核後認
    檢察官本案之聲請為正當，而依毒品危害防制條例第20條第
    1項之規定，裁定被告施用第二級毒品，令入勒戒處所觀察
    、勒戒，其期間不得逾2月。經核並無不合。　
四、綜上所述，被告執上開事由指摘原裁定不當，為無理由，其
    抗告應予駁回。　　
據上論結，應依刑事訴訟法第412條，裁定如主文。
中　　華　　民　　國　　111 　年　　9 　　月　　30　　日
                    刑事第三庭  審判長法  官  吳進寶  
                                      法  官  方百正 
                                      法  官  陳億芳
以上正本證明與原本無異。
本裁定不得再抗告。
中　　華　　民　　國　　111 　年　　9 　　月　　30　　日
                                      書記官  陳慧玲